【裁判字號】    96,易,3079
【裁判日期】    970226
【裁判案由】    侵占
【裁判全文】
臺灣高雄地方法院刑事判決              96年度易字第3079號
公  訴  人  臺灣高雄地方法院檢察署檢察官
被      告  戊○○
被      告  丁○○
共      同
選任辯護人  李文禎律師
            黃如流律師
            黃小舫律師
上列被告因侵占案件，經檢察官提起公訴（96年度偵字第21992
號），本院判決如下：
    主  文
戊○○為他人處理事務，意圖為自己不法之利益，而為違背其任
務之行為，致生損害於本人之財產，處有期徒刑壹年貳月，減為
有期徒刑柒月；又為他人處理事務，意圖為自己不法之利益，而
為違背其任務之行為，致生損害於本人之財產，處有期徒刑壹年
，減為有期徒刑陸月。應執行有期徒刑壹年。
丁○○無罪。
    事  實
一、戊○○於民國90年12月間，與乙○○口頭約定合建事宜，由
    乙○○提供其所有坐落於高雄縣橋頭鄉○○段193 號地號而
    當時信託登記於林春梅名下之土地，而委由戊○○負責購買
    該土地旁之畸零地，並由戊○○尋找建商在該土地上興建2
    棟建物。戊○○經乙○○之同意，先於91年2 月1 日將該土
    地信託登記於戊○○之弟弟丁○○之名下，俾便於受託進行
    上開建物興建事宜。
 (一) 戊○○明知其與乙○○間有上開受託尋找建商合建之約定，
    於乙○○提供土地後，戊○○即應依約聘請建商在該土地上
    興建房屋，竟意圖為自己不法之利益，於91年4 月30日，未
    經乙○○允許，即由不知情之丁○○具名向臺灣土地銀行借
    款新臺幣（下同）300 萬元，並以上開土地設定360 萬元之
    最高限額抵押權予臺灣土地銀行。戊○○取得該300 萬元借
    款後，除以其中約100 萬元支付興建房屋之規費、申請用電
    及購買畸零地外，餘均私自花用一空，使乙○○因合建而登
    記於丁○○名下之土地上設定有抵押權之負擔，致生損害於
    乙○○。
 (二) 戊○○於92年12月3 日間，將上開土地分割為高雄縣橋頭鄉
    ○○段193 、193-3 地號（下稱分割後193 地號土地、分割
    後193-3 地號土地），並由建商林詠盛於93年4 月1 日建造
    門牌號碼分別為高雄縣橋頭鄉○○路166 、168 號之2 棟建
    物（下稱166 號建物、168 號建物，分別坐落於分割後
    193-3 、193 地號土地）完成後，先於94年10月19日將166
    號建物及分割後193-3 地號之土地出賣與蔡福定。戊○○嗣
    因丁○○積欠債務，未經乙○○同意，而於95年4 月28日將
    原登記為丁○○所有之168 號建物及分割後193 地號土地移
    轉登記予黃重霖，並於95年5 月9 日向合作金庫商業銀行股
    份有限公司（下稱合作金庫銀行）貸款500 萬元並設定最高
    限額抵押600 萬元，所得款項除用以清償先前向銀行貸款之
    300 萬元外，並以之清償丁○○之債務，使乙○○因合建而
    登記於丁○○名下之土地登記為他人所有，並設有抵押權之
    負擔，致生損害於乙○○。
二、案經被害人乙○○訴由臺灣高雄地方法院檢察署檢察官偵查
    起訴。
    理  由
甲、程序部分
一、按被告以外之人於審判外之言詞或書面陳述，除法律有規定
    者外，不得作為證據，刑事訴訟法第159 條第1 項定有明文
    。而刑事訴訟法第159 條第1 項所謂「被告以外之人」，應
    包括共同被告、共犯、被害人、告訴人、證人等。查告訴人
    乙○○於檢察官偵查中向檢察官所為之陳述，其身分屬被告
    以外之人，然其證言均未經具結，依刑事訴訟法第158 條之
    3 之規定，其以證人身分向檢察官所陳述之證言不得做為證
    據。
二、按被告以外之人於審判外之陳述，雖不符前4 條之規定，而
    經當事人於審判程序同意作為證據，法院審酌該言詞陳述或
    書面陳述作成時之情況，認為適當者，亦得為證據。當事人
    、代理人或辯護人於法院調查證據時，知有第159 條第1 項
    不得為證據之情形，而未於言詞辯論終結前聲明異議者，視
    為有前項之同意。又偵查中檢察官訊問被告以外之共同被告
    ，該共同被告所為之陳述，屬於自己犯罪部分，固屬於其自
    白之範疇，然涉及其他共同被告犯罪事實者，則屬於傳聞證
    據，檢察官如係以證人身分傳喚訊問共同被告，依法自應使
    其具結，以擔保證言係據實陳述，如違背具結之規定，則其
    證言固不得做為證據，應予排除，然如係檢察官偵查中以被
    告身分傳喚之人，對於其他被告犯罪事實之陳述，因非由檢
    察官以證人身分傳喚，無從於該程序中具結，其所為就其他
    被告犯罪事實之陳述，則除有因為係傳聞證據、不正方法取
    證等因素而排除其證據能力外，並不因未經具結而生有瑕疵
    （最高法院96年度臺上字第5673號、6204號判決參照）。查
    被告戊○○、丁○○於檢察官偵查中及檢察事務官調查中以
    共同被告身份對其同案被告犯罪事實所為之證言，其所言為
    被告以外之人於審判外之陳述，然彼等於偵查中之證詞，因
    非檢察官以證人身份傳喚訊問後所得，不因未經具結而有何
    瑕疵，已如前述，且其於檢察官偵查中及檢察事務官調查中
    以共同被告身份對同案被告犯罪事實之所言，本件當事人於
    言詞辯論終結前均未就該證據不得為證據之情形聲明異議，
    本院審酌上開證據資料製作時之情況，尚無違法不當之瑕疵
    ，亦認為以之作為證據應屬適當，揆諸前開規定，逕依刑事
    訴訟法第159 條之5 規定，認前揭證人之證詞有證據能力。
三、又按除前3 條之情形外，下列文書亦得為證據：一除顯有不
    可信之情況外，公務員職務上製作之紀錄文書、證明文書，
    刑事訴訟法第159 條之4 第1 款定有明文。此規定係針對公
    務員於職務上製作之記錄文書或證明文書，有公務員以刑事
    及行政責任為擔保，並經常處於可受公開檢查之狀況，其真
    實之保障極高，應認有證據能力。本件高雄縣橋頭鄉○○段
    193 號地號土地之土地登記第二類謄本、該土地分割後之土
    地登記第二類謄本及同段193-3 地號土地之土地登記第二類
    謄本、橋頭鄉○○段777 建號、778 建號建物登記第二類謄
    本、高雄縣岡山地政事務所網路申領異動索引等物，均屬公
    務員於職務上製作之記錄文書，於製作時亦無預見日後可能
    作為證據，屬於前述之特性信文書，且無顯有不可信之情況
    ，依刑事訴訟法第159 條之4 第1 款，應有證據能力。
四、就證人即告訴人乙○○於檢察事務官詢問時之陳述，為審判
    外之傳聞證據，經當事人爭執其證據能力，而亦不符合刑事
    訴訟法第159 條之2 或159 條之3 之例外規定，自無證據能
    力，惟證人如就主要待證事實之陳述與傳聞供述相左或不一
    致，仍得以傳聞供述作為彈劾證據，用來爭執原始證人陳述
    證據之證明力，併此敘明。
乙、實體部分
壹、有罪部分
一、訊據被告戊○○固不否認有將告訴人乙○○所提供之土地2
    次向銀行借款並設定抵押之行為，然矢口否認有何背信之犯
    意，辯稱：伊與乙○○並非合建，係由乙○○提供土地，伊
    找建商建築2 棟房屋，之後由建商取得1 棟，伊與乙○○平
    分1 棟；以土地抵押借款300 萬元之事有經過乙○○同意，
    之後貸款500 萬元，是因為丁○○負債，擔心債權人查封該
    房地，因此才借黃重霖之名登記，並貸款還債，是因為告訴
    人沒有拿錢替丁○○清償債務，所以才如此處理云云。經查
    ：
 (一) 被告戊○○於90年12月間，與告訴人乙○○口頭約定共同合
    作興建房屋，由告訴人乙○○提供當時信託登記於林春梅名
    下坐落於高雄縣橋頭鄉○○段193 號地號之土地，被告戊○○負責之內容則包括購買該土地旁之畸零地，以及尋找建商
    在該土地上興建2 棟建物，被告戊○○得告訴人乙○○之同
    意後，於91年2 月1 日將該土地登記於丁○○之名下，另於
    91年4 月30日，向臺灣土地銀行借款300 萬元，而持上開土
    地設定360 萬元之最高限額抵押權予臺灣土地銀行，被告戊○○於取得該借款300 萬元後，除以其中約100 萬元支付興
    建房屋之規費、申請用電及購買畸零地外，餘均私自花用於
    清償丁○○之債務等與興建房屋無關之事項，後又將原登記
    於丁○○所有之分割後193 地號土地及168 號建物登記為黃
    重霖所有，並以黃重霖之名義向合作金庫銀行借款500 萬元
    而以該房地設定抵押權予合作金庫銀行乙節，業經證人即告
    訴人乙○○、證人甲○○證述綦詳，復有高雄縣岡山地政事
    務所網路申領異動索引、橋頭鄉○○段193 地號土地登記謄
    本、分割後橋頭鄉○○段193 地號土地登記第二類謄本、橋
    頭鄉○○段778 建號建物登記第二類謄本在卷足憑，且為被
    告戊○○所不否認，是前揭事實首堪認定。
 (二) 貸款300 萬元部分：
  1.被告戊○○未經告訴人之同意，擅自以告訴人之土地貸款
    300 萬元並設定抵押等情，業據證人即告訴人乙○○於本院
    結證實在。被告雖辯稱其將該土地設定抵押並借款300 萬元
    前曾經告訴人之同意，因此伊可以隨意運用貸款所得之金錢
    云云，然被告貸款所得之300 萬元，除約100 萬元用以支付
    合建相關之費用外，其於均花費於與合建無涉之事宜，此為
    被告戊○○所自承，告訴人與被告戊○○僅係為興建前開房
    屋而合作，告訴人已提供其所有之土地，則除另有與被告戊○○約定外，已無義務提供金錢供被告戊○○持以購買畸零
    地、申請水電等，被告竟稱告訴人願意提供其所有之土地供
    被告戊○○貸款私用，首非無疑。
  2.被告戊○○先稱其與告訴人約定者為被告戊○○尋找建商合
    建，興建完成後由建商取得1 棟建物及2 分之1 之土地，剩
    餘的1 棟房屋及土地才由被告戊○○與告訴人平分云云，然
    後又改口稱：蓋好的房子1 棟大約600 萬元，我的利益是一
    半大約300 萬元，我要先拿回來，所以先貸款300 萬元歸我
    等語（本院卷第143 頁），是被告戊○○就其與告訴人如何
    分配利益乙節，所辯前後矛盾。又衡諸事理，告訴人委託被
    告戊○○尋找建商合建，已先提供本件土地，並將土地信託
    登記予丁○○名下，對戊○○而言，並無風險可言，告訴人
    實無可能於該建案尚未開始之前，即同意戊○○以本件土地
    設定抵押貸款得款項作為戊○○受託尋找建商合建之利益，
    足見此均為被告戊○○臨訟卸責之詞，委無可採。而姑不論
    被告戊○○與告訴人約定合建完成後如何分配，此均為合作
    所得之比例問題，被告戊○○既與告訴人合建房屋，並由告
    訴人乙○○提供土地交被告戊○○覓得建商合建，告訴人將
    該土地登記於丁○○名下，其性質近似為達合建之目的而信
    託登記為丁○○所有，並無移轉所有權之意思，此為被告戊○○所明知（見本院卷第90頁），被告戊○○對於其並無權
    擅自處分、收益、使用該土地等情自無不知之理，如被告戊○○另因資金不足，欲以告訴人之土地貸款設定抵押，自應
    先告知告訴人並經得其同意。被告戊○○未經告訴人乙○○
    同意，擅自持以貸款並設定抵押，其所為違背其合建房屋之
    處理事務義務，應屬昭然。
  3.至於被告戊○○雖稱告訴人乙○○於95年12月8 日曾向檢察
    事務官表示同意被告戊○○貸款300 萬元，然經本院當庭勘
    驗95年12月8 日偵訊錄影光碟，當日告訴人乙○○之意思係
    引用被告戊○○開庭時之辯解，並非告訴人乙○○表示曾同
    意被告戊○○貸款，此有本院勘驗結果可參（見本院卷第
    137 頁），是本院亦難以此證據謂被告戊○○於貸款前曾得
    告訴人之同意。
  4.綜上所述，被告戊○○與告訴人約定合建，告訴人委由被告
    戊○○處理興建房屋之事務，被告戊○○卻私自以告訴人乙○○提供以興建房屋之土地向臺灣土地銀行借款並設定抵押
    ，使該土地上設有負擔，致生損害於告訴人乙○○，其犯行
    明確，應依法論罪科刑。
 (三) 貸款500萬元部分：
  1.被告戊○○與告訴人合建，由告訴人提供分割前高雄縣橋頭
    鄉○○段193 地號面積233 平方公尺之土地，被告戊○○尋
    找建商於該土地上興建房屋2 棟完工之後，告訴人尚未自被
    告戊○○處取回其提供之土地，被告戊○○亦未將告訴人應
    得之房屋或房屋變價之利益分給告訴人，此除有證人即告訴
    人乙○○、證人甲○○之證述可參外，亦有上開土地及房屋
    之登記謄本足憑，且為被告戊○○所不爭執，前開事實足資
    認定。
  2.告訴人事先對於被告戊○○另以其土地與合建之房屋貸款
    500 萬元並登記於他人名下一事毫不知情，更不曾同意等情
    ，有告訴人即證人乙○○之證詞可憑。被告戊○○辯稱因為
    丁○○對外有債務，所以要求告訴人出錢代丁○○清償債務
    ，因告訴人沒有錢才同意被告戊○○自己想辦法把房子賣掉
    ，伊才會借黃重霖的名義登記並貸款500 萬元，然告訴人係
    委由被告戊○○尋找建商合建房屋，丁○○僅係被告戊○○
    所指定登記為所有權人之名義人，丁○○在外有何債務，本
    應由丁○○自行清償，告訴人斷無義務替之償還，告訴人自
    90 年12 月底合建以來均無得到任何利益，被告戊○○空言
    主張告訴人於95年4 月間同意被告戊○○將分割後193 地號
    土地及168 號建物變賣為丁○○償還債務，顯與常情相違，
    所辯不足採信。被告戊○○未經得告訴人同意，將僅剩之
    168 號建物及分割後193 地號土地登記為黃重霖所有，並以
    該房地抵押借款500 萬元，顯已違背其受託為告訴人處理合
    建事務之任務，此部分犯行亦堪認定。
二、查被告戊○○與告訴人為合作興建2 棟房屋，而約定由告訴
    人提供土地，並將土地登記於被告戊○○所指定之人之名下
    ，核此種登記之性質，與委託人授與受託人超過經濟目的之
    權利，而僅許可其於經濟目的範圍內行使權利之法律行為之
    信託關係相近，是受託人有於在委託人所授與之範圍之就該
    委託之物行使權利之限制。被告戊○○因受告訴人委託處理
    合建事宜，而由告訴人將其供合建之土地登記於被告戊○○
    所指定之丁○○名下，係圖辦理相關手續之簡便，並非謂被
    告戊○○得自由處分該土地，被告戊○○就該供以合建之土
    地，是否得以使用、受益或處分，仍應依其受託之目的即合
    建所需範圍而定，然被告戊○○竟利用合建房屋而土地登記
    予丁○○之機會，先後以該土地及房地貸款300 萬元及500
    萬元並設定抵押，核被告戊○○所為，均係犯刑法第342 條
    第1 項為他人處理事務，意圖為自己不法之利益，而為違背
    其任務之行為，致生損害於本人之財產罪。檢察官雖起訴被
    告戊○○將以該土地借款所得之金錢歸為己有涉犯侵占罪嫌
    ，然刑法上之侵占罪，以持有他人之物而實行不法領得之意
    思為構成條件，被告得告訴人乙○○之同意，將其所有之土
    地登記於丁○○名下，之後再以該土地借款而設定抵押，縱
    使更有所得，該筆金錢亦非告訴人所有之物，被告戊○○花
    用該筆金錢，亦與持有他人之物而變更持有為所有之侵占罪
    構成要件不符，檢察官起訴被告戊○○侵占，尚有未恰，然
    檢察官所稱該侵占行為，與本院認定之背信行為，其基本社
    會事實同一，爰予以變更起訴法條。
三、查被告行為後，刑法業於94年2 月2 日修正公布部分條文，
    並於95年7 月1 日施行（以下簡稱現行刑法，95年7 月1 日
    施行前之刑法簡稱修正前刑法）。依現行刑法第2 條第1 項
    規定：「行為後法律有變更者，適用行為時之法律。但行為
    後之法律有利於行為人者，適用最有利於行為人之法律」。
    經查：被告行為時刑法第342 條第1 項之法定罰金刑，為銀
    元1,000 元以下，其罰金刑最高額依照罰金罰鍰提高標準條
    例第1 條第1 項前段，提高為銀元10,000元（即銀元30,000
    元），與刑法修正後依刑法施行法第1 條之1 轉換為新臺幣
    並提高數額之結果相同，並無行為後法律有變更之情形，即
    應當然適用裁判時之現行法；然其所犯刑法第342 條第1 項
    之罰金最低數額，因其行為後刑法第33條第5 款之修正，而
    將原本規定之銀元1 元（依現行法規所定貨幣單位折算新臺
    幣條例，即新臺幣3 元）提高為新臺幣1,000 元，經比較新
    舊法之結果，自以修正前刑法較有利於被告。而刑法第51條
    第5 款規定由「宣告多數有期徒刑者，於各刑中之最長期以
    上，各刑合併之刑期以下，定其刑期。但不得逾二十年」，
    修正為「宣告多數有期徒刑者，於各刑中之最長期以上，各
    刑合併之刑期以下，定其刑期。但不得逾三十年」，新舊法
    比較結果，亦以舊法有利於行為人。經綜合比較後，自應適
    用被告行為時之刑法論處。爰審酌被告戊○○犯後矢口否認
    犯行，飾詞狡辯，絲毫未見悔意，一再以其犯行僅為民事糾
    紛等詞置辯，迄今未與告訴人達成和解，造成告訴人損害非
    輕微等一切情狀，檢察官雖具體求刑1 年8 月，尚嫌過輕，
    應分別量處如主文所示之刑，以資懲戒。而被告之犯罪時間
    在96年4 月24日以前，所犯為中華民國九十六年罪犯減刑條
    例第3 條以外之罪，依前開減刑條例第2 條第1 項第3 款規
    定，減其宣告刑之二分之一，並定應執行之刑。
貳、無罪部分
一、公訴意旨另以：被告丁○○與戊○○為兄弟，因戊○○與乙○○為前開合建之約定，由乙○○提供其所有坐落於高雄縣
    橋頭鄉○○段193 地號土地，由戊○○負責購買該土地旁之
    畸零地並覓得建商，共同在該土地開發興建兩棟建物，為興
    建建物之便，該土地於91年2 月1 日經乙○○之同意下，先
    行過戶登記於被告丁○○名下。詎被告丁○○與戊○○竟基
    於意圖為自己不法所有之犯意聯絡，於該土地登記於丁○○
    名下、為渠等實力支配之後，未經乙○○同意，旋於同年4
    月30日持該土地抵押設定與臺灣土地銀行借款新臺幣300 萬
    侵吞入己。戊○○、丁○○俟於92年12月3 日將該土地分割
    為高雄縣橋頭鄉○○段193 、193-3 地號，並於93年4 月1
    日建造門牌號碼分別為高雄縣橋頭鄉○○路166 、168 號2
    棟建物（分別坐落於分割後之高雄縣橋頭鄉○○段193 、
    193-3 地號）完成後，復未依前開與乙○○之約定，先於94
    年10月19日私自將166 號建物賣與不知情之蔡福定，復於94
    年11月間在乙○○要求依約分配建物後，因被告丁○○對外
    負擔鉅額債務，戊○○卻仍於95年5 月9 日再將168 號建物
    由丁○○名下過戶登記予黃重霖，並向銀行辦理貸款500 萬
    元，所貸得款項分別用以清償先前銀行300 萬元貸款及清償
    被告丁○○對外所負擔之債務，足生損害於乙○○，因認被
    告丁○○涉犯刑法第335 條第1 項侵占罪嫌。
二、按犯罪事實應依證據認定之，無證據不得認定其犯罪事實，
    刑事訴訟法第154 條第2 項定有明文。所謂證據，須適於為
    被告犯罪事實之證明者，始得採為斷罪資料，如未能發現相
    當證據，或證據不足以證明，自不能以推測或擬制之方法，
    以為裁判基礎。次按認定不利於被告之事實，須依積極證據
    ，茍積極之證據本身存有瑕疵而不足為不利於被告事實之認
    定，即應為有利於被告之認定，更不必有何有利之證據，而
    此用以證明犯罪事實之證據，猶須於通常一般人均不至於有
    所懷疑，堪予確信其已臻真實者，始得據以為有罪之認定，
    倘其證明尚未達到此一程度，而有合理性之懷疑存在，致使
    無從為有罪之確信時，即應為無罪之判決，此有最高法院82
    年度臺上字第163 號判決、76年臺上字第4986號、30年上字
    第816 號等判例意旨可資參照。
三、訊據被告丁○○雖不否認有將告訴人所有之土地登記於自己
    名下之行為，然堅決否認有侵占之犯意，辯稱：伊係應被告
    戊○○之請求，才借用其名義辦理土地登記、銀行借貸等事
    宜，除簽名外其餘情事均未曾參與等語。經查：
 (一) 被告丁○○因被告戊○○與告訴人乙○○為前開合建之約定
    ，由告訴人提供其所有坐落於高雄縣橋頭鄉○○段193 地號
    土地，該土地於91年2 月1 日經告訴人之同意下，先行過戶
    登記於被告丁○○名下，被告戊○○於同年4 月30日持該土
    地抵押設定與臺灣土地銀行借款新臺幣300 萬元，並於92年
    12月3 日將該土地分割為高雄縣橋頭鄉○○段193 、193-3
    地號，又於93年4 月1 日建造門牌號碼分別為高雄縣橋頭鄉
    ○○路166 、168 號2 棟建物（分別坐落於分割後193-3、
    193 地號土地）完成後，先於94年10月19日將166 號建物與
    分割後193 地號土地出售與蔡福定，復於94年11月間因被告
    丁○○對外負擔鉅額債務，而於95年4 月28日再將168 號建
    物由丁○○名下過戶登記予黃重霖，並於95年5 月9 日以黃
    重霖之名義向銀行辦理貸款500 萬元，所貸得款項分別用以
    清償先前銀行300 萬元貸款及清償被告丁○○對外所負擔之
    債務等情，除經證人即告訴人乙○○、證人甲○○等人證述
    實在，並有橋頭鄉○○段193 地號、分割後193 地號、193-
    3 地號、887-9 地號土地登記謄本及橋頭鄉○○段777 、
    778 建號建物登記第二類謄本、高雄縣岡山地政事務所民眾
    閱覽異動索引、房屋合建契約書在卷足憑，且為被告丁○○
    所不否認，上揭事實堪予認定。
 (二) 公訴人認被告戊○○涉犯侵占罪嫌，無非以告訴人乙○○提
    供前揭高雄縣橋頭鄉○○段193 地號土地後，係登記於被告
    丁○○之名下，被告丁○○亦曾具名持該土地向臺灣土地銀
    行抵押、借款，並配合為找建商興建房屋、將該房地移轉於
    黃重霖之相關登記，而戊○○亦稱其以該土地貸款所得之
    500 萬元部分用以償還被告丁○○之信用卡債務。然侵占係
    以於自己持有他人之物時，易持有為所有為其構成要件，是
    被告丁○○縱有與戊○○共同將告訴人所有之土地借款、設
    定抵押後將借款所得歸為己用，其行為亦無從構成侵占，已
    說明如前。是就被告丁○○被訴部分之主要爭點即在於：被
    告丁○○將告訴人之土地登記於其名下後，就被告戊○○違
    背其任務而擅將該土地設定抵押及借款之行為，是否係出於
    與被告戊○○背信之犯意聯絡而為？
  1.戊○○與告訴人乙○○、告訴人之父親甲○○討論合建事宜
    時，係由戊○○簽署契約，因為戊○○說過戶比較好處理，
    所以同意戊○○過戶，當時被告丁○○並未在場，告訴人也
    不曾見過被告丁○○，此經證人即告訴人乙○○、證人甲○○於本院證述一致（本院卷第73頁以下），是難以告訴人乙○○及證人甲○○之所言，認定被告丁○○就參與被告戊○○背信犯行之主觀意圖。
  2.被告丁○○雖出名供告訴人及被告戊○○將該土地登記為其
    所有，然告訴人係因為被告戊○○之提議，認將該合建之土
    地登記在被告戊○○指定之人之名下，較能方便被告戊○○
    處理合建事宜，而配合為此登記，此已敘述如前，因此告訴
    人雖將該合建之土地登記於被告丁○○名下，其受託處理該
    筆土地合建事宜之對象，仍應為被告戊○○，而非被告丁○○，被告丁○○並未因此而負有為告訴人乙○○處理事務之
    義務，合先敘明。而國人常因節稅、規避法律對於土地所有
    人資格之限制、保險乃至於避免財產遭債權人執行等原因，
    將其所有之財產登記於他人名下，此種借名登記中，提供名
    義之人是否知悉其借名登記之原因，尚應依個案之證據綜合
    判斷，不能一概而論，或單以出名登記之人應要求配合為處
    分或其他登記之行為，遽認出名登記者與要求其為相關登記
    者已有犯意之聯絡。
  3.至於戊○○以告訴人乙○○提供之土地貸款300 萬元，又於
    95 年5月9 日貸款500 萬元，除償還前開300 萬元之貸款外
    ，固有以該剩餘之200 萬元為被告丁○○清償其債務，然被
    告丁○○與戊○○為兄弟，戊○○以其背信所得之部分金額
    ，用以替被告丁○○償還負債，亦非悖於常情，因此亦無法
    以被告丁○○從戊○○背信之行為中受有利益，即表示被告
    丁○○與戊○○間有犯意之聯絡。
 (三) 縱上所述，被告丁○○被訴部分，其犯罪尚屬不能證明，此
    外，本案復無其他積極證據足資證明被告丁○○有何公訴人
    所指之犯行，揆諸前開法律與判例意旨，依法應諭知丁○○
    無罪之判決。
據上論斷，應依刑事訴訟法第299 條第1 項前段、第300 條、第
301 條第1 項前段，刑法第342 條第1 項，修正前刑法第51條第
5款 ，刑法施行法第1 條之1 ，中華民國九十六年罪犯減刑條例
第2 條第1 項第3 款、第7 條，判決如主文。
本案經檢察官丙○○到庭執行職務。
中    華    民    國    97    年     2    月    26    日
                  刑事第三庭 審判長法  官  蔡國卿
                                   法  官  李昆南
                                   法  官  蔡書瑜
以上正本證明與原本無異。
如不服本判決應於收受本判決後10日內向本院提出上訴書狀，並
應敘述具體理由，如未敘述上訴理由者，應於上訴期間屆滿後20
日內補提理由書狀於本院（均須按他造當事人之人數附繕本）「
切勿逕送上級法院」。
中    華    民    國    97    年     2    月    26    日
                                   書記官  邱靜銘
附錄法條：
中華民國刑法第342條
（背信罪）
為他人處理事務，意圖為自己或第三人不法之利益，或損害本人
之利益，而為違背其任務之行為，致生損害於本人之財產或其他
利益者，處5 年以下有期徒刑、拘役或科或併科1 千元以下罰金
。
前項之未遂犯罰之。


司法院資訊處製作；財團法人民間司法改革基金會備份。
